臺灣高等法院臺中分院刑事判決　　　　　　　　　　九十一年度上易字第七六四號
　　上　訴　人
　　即自　訴人　甲○○
　　被　　　告　丙○○
右上訴人因被告違反專利法案件，不服臺灣臺中地方法院九十一年度自字第二六號中
華民國九十一年三月二十九日第一審判決，提起上訴，本院判決如左：
    主     文
上訴駁回。
    理     由
一、自訴意旨略以：緣自訴人係電腦桌之研發設計者，自訴人就所設計之電腦桌，曾
    於民國八十八年十一月十七日向經濟部智慧財產局申請新式樣專利，並經該局於
    九十年五月十一日以四三六００二號公告在案。而查，申請專利之新式樣，經審
    定公告後暫准發生專利權之效力，專利法第一百零九條定有明文，是自訴人所有
    之上開電腦桌依法即應受專利法之保護，非他人所得予擅自製造、販賣，否則即
    應擔負一切之刑事責任。茲查，邇來自訴人發現被告丙○○任代表人之僑昌股份
    有限公司（下稱僑昌公司）所生產製造，其上外裝印有「僑昌」品牌（產品編號
    ：Ｃ－７０１）之電腦桌，確有侵害自訴人上開新式樣專利之嫌，此經自訴人購
    入上開產品予以組裝比對後，外觀式樣幾呈一致，即可自明。嗣自訴人於確認被
    告之上開犯行後，隨即發函制止以排除侵害，孰知被告竟置之不理，迄今未獲良
    善之反應，被告仍持續製造仿冒之系爭電腦桌，自訴人於九十年十一月六日又在
    淞堡實業有限公司（下稱淞堡公司）購得仿冒之電腦桌，是核被告所為顯涉有專
    利法第一百二十六條、第一百二十九條之罪嫌云云。
二、按犯罪事實應依證據認定之，無證據不得推定其犯罪事實，又不能證明被告犯罪
    者，應諭知無罪之判決，刑事訴訟法第一百五十四條、第三百零一條第一項分別
    定有明文。本件自訴人認被告涉犯前開罪嫌，固據提出中華民國專利公告、新式
    樣專利圖說、照片十二幀、存證信函及友聯國際智慧財產權事務所出具之專利受
    侵害比對分析報告、購買電腦桌之發票及淞堡公司應收帳款明細表等為證。然訊
    據被告堅決否認有違反專利法情事，辯稱：伊僅係負責僑昌公司之財務，其餘有
    關產品之製造及生產均由公司總經理蔡隆錩負責，況自訴人之上開專利已由案外
    人陳淑美於九十年十一月九日向經濟部智慧財產局提出異議，經該局以第000
    000000Ｐ０一號專利異議受理在案，自訴人可否獲准該專利案之申請，尚
    有疑義，況僑昌公司於自訴人所申請之專利權，經核准公告前，即已向乙○實業
    有限公司（下稱乙○公司）訂製自訴人所指侵害其專利權之電腦桌，並已於八十
    九年底銷售，嗣於九十年七月間收到自訴人所寄達之存證信函後，隨即將該款電
    腦桌回收，伊並無自訴人所指之犯行等語。經查：
(一)按申請專利之新式樣，經審定公告後，依專利法第一百零九條第一項之規定暫准
    發生專利權之效力，如對之有侵害情事，有無專利法有關罰則之適用？法務部八
    十一年五月二十二日法（八十一）檢字第０七六一三號函，雖認此時專利權之效
    力尚未確定，如對之有侵害情事，並無專利法有關罰則之適用。惟法務部上開函
    示，與專利法第一百零九條第一項之規定有違，且專利係經由給予發明人一定期
    限之排他權，換取其公開發明內容，專利權經審定後，依專利法第三十九條第二
    項之規定，任何人均得申請閱覽、抄錄、攝影或影印其審定書、說明書、圖式、
    宣誓書及全部檔案資料，公告後不立即予以保護，無異強令專利權人僅負義務，
    而無任何權利，顯失公平（參李文賢先生所著專利法刑罰規定之研究第三十一頁
    ，東吳大學法學院法律學系碩士論文），是為貫徹保護專利權，應認經審定公告
    後之專利，如對之侵害，應有專利法有關罰責之適用，合先敘明。
(二)又僑昌公司所生產電腦桌之形狀，確與自訴人上開經審定公告暫准新式樣專利之
    電腦桌並無明顯差異等情，雖據自訴人提出友聯國際智慧財產事務所出具之「專
    利受侵害比對分析報告」一份為證（原審卷第四五頁）。惟查，僑昌公司係於八
    十九年八月二十一日即向乙○公司訂製自訴人所指侵害其專利權之電腦桌，遠在
    自訴人申請專利之前，且於八十九年底銷售，九十年七月間收到自訴人所寄達之
    存證信函後，隨即將該款電腦桌回收等語，業據僑昌公司總經理蔡隆錩於原審時
    供述在卷（原審卷第二五、六五頁），核與證人即乙○公司之劉坤炎於本院調查
    中證述：「我們公司是被告公司的衛星工廠，當時是被告公司提供其設計好之圖
    面給我們公司，要我們公司按照圖面製作電腦桌．．．當時我們公司只受被告公
    司委託製作此電腦桌之鐵管部分，我們鐵管部分做好後，再交給被告公司自己去
    處理，而且我們也只為被告公司製作過方才發票上（按發票日期為八十九年八月
    二十一日）所示之一批鐵管而已」等語相符（本院卷第五十頁），並有上開統一
    發票一紙附卷可證（原審卷第七０頁），是被告辯稱僑昌公司於自訴人申請上開
    電腦桌之新式樣專利經審定公告前，即以開始生產系爭電腦桌等語，應堪採信。
(三)而被告於收到自訴人所寄交之存證信函後，即開始回收電腦桌等情，除據被告提
    出季萱企業有限公司、淞堡公司之進貨退出單六紙為證（原審卷第三七頁，本院
    卷第六０、六一頁）外，並據證人即淞堡公司之負責人丁○○於本院調查時證稱
    ：「（問：後來被告有無以存證信函通知你回收本案系爭之電腦桌？）有。被告
    是在九十年七月間通知我要全部收回本案之電腦桌，他講因涉及到專利問題，所
    以必須收回，當時除了退回我廠裡的此類型貨物外，連下游盤商之貨品也要一併
    回收」、「我們接到被告通知回收系爭電腦桌後，就回收所有同類型的貨品，甚
    至連同客戶買到有瑕疵的桌子而退回來的，因我們已無此類型的桌子可換給他們
    ，我們也是退錢給客戶，並將此退回之桌子回收。在我們開始回收此類型的電腦
    桌之後，我們就不再賣此類型的桌子，且僑昌公司也無再出此類型的電腦桌給我
    們」等語屬實（本院卷第八三、八四頁），故被告上開所辯，於收到自訴人之存
    證信函後即回收系爭電腦桌等語，亦堪採信。
(四)自訴人雖另提出九十年十一月六日由淞堡公司出具之統一發票，用以證明被告於
    收到自訴人通知停止侵害新式樣專利權之存證信函後，仍有販賣系爭電腦桌之行
    為，就此證人丁○○亦證稱：「我覺得此張發票有一點問題，因從我們公司的電
    腦，查得自訴人曾在同年（即九十年）六月間向我們買一張同類型的桌子，是新
    台幣六百元，怎麼可能如此張發票所示，在同年十一月間再向我們買同類型的桌
    子，其價格卻為新台幣壹仟元」等語在卷（本院卷第八三、八四頁）。且縱使如
    自訴人所言，確曾於九十年十一月六日在淞堡公司再購得同類型之電腦桌，亦僅
    能證明淞堡公司處仍存有尚未回收之同類型電腦桌，不能用以證明被告於收到前
    揭存證信函後，仍有繼續生產、販賣同類型之電腦桌。
三、綜上論述，被告於生產、販賣上開電腦桌時，自訴人之上述電腦桌新式樣尚未經
    經濟部核准公告在案，自無侵害自訴人之專利權，而被告於收到自訴人之前揭存
    證信函後，即已進行回收之動作，且又查無其他積極證據足以證明被告有繼續侵
    害自訴人新式樣專利權之行為，本件尚乏積極證據足以證明被告有自訴人所指之
    犯罪行為，自應諭知被告無罪之判決。原審為被告無罪之判決，理由雖有不同，
    結論並無差異，自訴人之上訴為無理由，應予駁回。
據上論結，應依刑事訴訟法第三百六十八條，判決如主文。
中      華      民      國      九十一  年      十一    月      七      日
                                臺灣高等法院臺中分院刑事第十庭
                                      審判長法  官　林　照　明
                                            法　官　王      銘
                                            法　官　蔡　名　曜
右正本證明與原本無異。
不得上訴。
                                            書記官　許  哲  禎
中      華      民      國      九十一  年      十一    月      十一    日
    Ｆ
